# 上市必须是集团投资公司，而不是法人投资控股吗？

提问人：linjieli 时间：2016-06-26 11:16:15
一、A公司与其他的所谓子公司并不具备子母公司的性质，因为全是A公司的投资人投资的，而不是A公司直接投资的，如果要上市，是否必须变更投资主体。 这样一来比较麻烦，有没有其他的方式可以操作。 例如：通过新设一个公司，由其所有公司投资，再由新设公司来反向投资。

回答人：chenyiwei
参考一下上市或挂牌之前的重组，这类案例极多，绝大部分上市公司或挂牌公司都会遇到。